【裁判字號】    91,上易,2588
【裁判日期】    920227
【裁判案由】    傷害
【裁判全文】
臺灣高等法院刑事判決                          九十一年度上易字第二五八八號
    上  訴  人
    即  被  告  丙○○
    上  訴  人
    即被    告  乙○○
右上訴人因被告傷害案件，不服臺灣桃園地方法院九十一年度易字第一Ｏ八六號，中
華民國九十一年七月十九日第一審判決 (起訴案號：臺灣桃園地方法院檢察署九十一
年度偵字第五五七九號)提起上訴，本院判決如左：
    主  文
原判決撤銷。
丙○○、乙○○共同傷害人之身體，各處拘役參拾日，如易科罰金，均以參佰元折算
壹日。
    事  實
一、丙○○、乙○○為兄弟；二人於民國九十一年一月二十二日中午十二時十分許，
    在桃園縣大園鄉○○路十五號乙○○住處內，第四台裝機員甲○○在該址二樓裝
 設有線電視主機後，乙○○又擬另在該址一樓裝設分機，惟時值中午，甲○○表
    示加裝分機部分，待乙○○確定後再通知公司派員裝置，表示要先索取裝設主機
    之工資新台幣八百元，並擬急於離去，丙○○認甲○○服務態度不佳，雙方發生
    口角爭執，乙○○見狀，竟與丙○○，共同基於傷害之犯意聯絡，於上開時間、
    地點，由乙○○抓住甲○○左手，乙○○與丙○○則徒手打甲○○臉部，致甲○○受有頭部及鼻部挫傷合併腫脹、流鼻血之傷害。
二、案經甲○○訴由桃園縣警察局大園分局報請台灣桃園地方法院檢察署檢察官偵查
    起訴。
    理  由
一、訊據上訴人即被告丙○○、乙○○於偵訊及原審供陳於前揭時地，與告訴人甲○○發生口角爭執時，被告乙○○抱住告訴人，被告丙○○徒手打告訴人之事實，
    嗣於本院審理時改稱：雙方發生口角時，因告訴人高大壯碩，腰際掛滿鐵製工具
    ，被告丙○○誤以為告訴人要拿工具攻擊，被告丙○○抱住告訴人，告訴人為脫
    困，張口咬被告丙○○手指，因手疼痛難耐抽回時，不慎撞到告訴人之鼻部及臉
    部，引起互毆，被告乙○○在旁勸架，並辯稱：告訴人甲○○服務態度不好，先
    罵人，也是他先咬丙○○的手，事情是甲○○挑起的，主張正當防衛云云。
經查：
（一）被告二人於上開時地，因不滿甲○○為渠等架設有線電視之服務，由被告乙○○抓住甲○○左手，被告丙○○、乙○○均徒手毆打甲○○，致甲○○頭部及
      鼻部挫傷合併腫脹、流鼻血之傷害等情，業據告訴人甲○○在警訊、偵查中指
      述甚詳，並有告訴人受傷及現場照片共四張、驗傷單一份附卷可稽，且經被告
      乙○○、丙○○於警訊及偵訊時陳述彼等均有徒手打告訴人臉部，則告訴人當
      場受有上開傷害係被告二人徒手打傷之事實，當可確認。
（二）至於被告等於原審辯稱：甲○○態度不好，罵人在先，而且是他先咬人，並提
      出左手第參指撕裂傷Ｏ點五公分二處，驗傷單一份為證；上訴本院後另具狀於
      本院審理時再主張係被告丙○○誤以為告訴人要拿工具攻擊，被告丙○○抱住
      告訴人，告訴人為脫困，張口咬被告丙○○手指，因手疼痛難耐抽回時，不慎
      撞到告訴人之鼻部及臉部，引起互毆，被告乙○○在旁勸架，主張正當防衛乙
      節。但查：
  被告等於警訊時均坦承徒手打告訴人臉部，且被告乙○○於偵訊時供承『當時他
    在旁架住告訴人，我哥（即被告丙○○）有打他（即告訴人）：：當時雙方拉扯
    時，我哥（即被告丙○○）手要過去推他，被咬住』（見偵卷第二十九頁反面）
    ，按當場確係被告乙○○抱住告訴人之事實，甚為明確，被告二人當無混淆之可
    能，則被告於本院審理時翻異前詞，改稱係被告丙○○抱住告訴人使遭告訴人咬
    傷手指各節，當無可採。
  又依被告丙○○於原審辯稱：手指遭告訴人咬到受傷之情形觀之，如認係告訴人
    於爭執時選擇攻擊面積最小之手指為目標，又係出口咬人，而不使用常人慣用之
    手腳，顯與常情違背，且參以本次告訴人被毆部位，均集中於臉部、鼻部，靠近
    嘴巴，並依被告乙○○上開之供述，核係告訴人因斯時被乙○○抱住無法閃避，
    見被告丙○○出手毆打，情急之餘張口咬人，告訴人之指訴，當可採信。
  況告訴人張口咬傷被告丙○○手指之行為，業經另案台灣桃園地方法院檢察署檢
    察官於九十一年四月二十七日認係正當防衛而為不起訴處分在案，被告主張告訴
    人咬人攻擊在先，始有本件之毆打行為云云，殊無可採。
（三）綜上所述，被告等所辯與常情不符，顯為卸責之詞，不足採信，事證明確，渠
      等犯行應堪認定。
二、核被告丙○○、乙○○所為，均係犯刑法第二百七十七條第一項之傷害罪。二人
    就上開犯行間，有犯意聯絡及行為分擔，為共同正犯。
三、原審予以被告論罪科刑固非無見，惟查：（一）、被告丙○○、乙○○於警訊時
    均供明二人均徒手打告訴人臉部，並經告訴人指述在卷，原判決事實認定係僅被
    告丙○○徒手打告訴人，故其事實之認定即與卷內証據不合。（二）科刑時就刑
    法第五十七條規定事項所應審酌之情形，應於有罪判決之理由內加以記載，刑事
    訴訟法第三百十條第三款定有明文，此等應行審酌之事項，必須為具體之敘述，
    否則將無從判斷其所為之科刑是否有背法律之正義，原判決於理由僅謂審酌被告
    等犯罪之動機、目的、手段、告訴人所受之傷害及渠等犯後態度等一切情狀，予
    以科刑，至其具體內容如何，則均付諸闕如，原判決量刑顯有理由不備，被告等
    上訴主張正當防衛，並認原判決不當云云，雖無理由，惟原審既有如上可議之處
    ，自應由本院將原判決撤銷改判。爰審酌被告犯罪之動機係因告訴人未能同時完
    成裝設第四台分機，又急於收取裝設主機之工資離開，認告訴人未能一次完成裝
    設，服務態度不佳，於雙方發生口角爭執後發生本案，其事因尚非全出於被告，
    且被告二人於雙方口角過程中因受刺激，以徒手打傷告訴人，其犯罪手段尚與兇
    殘有別，告訴人所受上揭傷害，亦難稱嚴重，且被告二人自七十五年間起迄今十
    餘年間均未有任何不良素行紀錄，此有本院前案紀錄表在卷可查，足見被告二人
    僅因修養不佳，一時衝動，因細故而發生本案，核其惡性尚非重大，並審酌告訴
    人所受上開傷害之程度等一切情狀，各量處拘役參拾日，並均諭知易科罰金之折
    算標準。
據上論斷，應依刑事訴訟法第三百六十九條第一項前段、第三百六十四條，第二百九
十九條第一項前段、刑法第二百七十七條第一項、第二十八條、第四十一條第一項前
段，罰金罰鍰提高標準條例第一條前段、第二條，判決如主文。
本案經檢察官劉家芳到庭執行職務。
中    華   民    國       九十二     年       二       月     二十七    日
                          臺灣高等法院刑事第二十三庭
                              審判長法  官  黃  瑞  華
                                    法  官  陳  坤  地
                                    法  官  王  淑  滿
右正本證明與原本無異。
不得上訴。
                                    書記官  陳  思  云
中    華   民    國       九十二     年       二       月 二十七    日
附錄：本案論罪科刑法條全文
刑法第二百七十七條
傷害人之身體或健康者，處三年以下有期徒刑，拘役或一千元以下罰金。
犯前項之罪，因而致人於死者，處無期徒或七年以上有期徒刑；致重傷者，處三年以
上十年以下有期徒刑。


司法院資訊處製作；財團法人民間司法改革基金會備份。
